臺灣花蓮地方法院刑事判決　　　　　　　 93年度訴字第172號
公　訴　人　臺灣花蓮地方法院檢察署檢察官
被　　　告　己○○
　　　　　　庚○○
　　　　　　　　　　號七樓
前二人共同
選任辯護人　簡燦賢律師
被　　　告　丁○○
選任辯護人　吳明益律師
被　　　告　甲○○
　　　　　　　　　　一號四樓
　　　　　　辛○○
上列被告等因詐欺等案件，經檢察官提起公訴（90 年度偵字第
3055號、92年度偵緝字第136號、93年度偵緝字第59號），本院
判決如下：
    主  文
己○○、庚○○共同以犯詐欺罪為常業，處有期徒刑參年。
丁○○共同以犯詐欺罪為常業，處有期徒刑壹年貳月，緩刑參年
。
甲○○共同以犯詐欺罪為常業，處有期徒刑壹年貳月。
辛○○共同以犯詐欺罪為常業，處有期徒刑拾月，緩刑參年。
    事  實
一、己○○係台灣柔寶實業有限公司（下簡稱柔寶公司）負責人
    ，該公司經營婚紗手套出口業務，其妻庚○○在該公司擔任
    會計之工作，其等於民國八十七年間，透過戊○○（經本院
    通緝中，另行審結）之介紹結識當時為戊○○妻舅之丁○○
    ，丁○○平日在花蓮地區從事綁鋼筋或為他人搬家之工作。
    嗣於同年三月間某日，己○○、庚○○、乙○○（未據起訴
    ）及丁○○等人，共同基於意圖為自己不法所有之常業詐欺
    犯意聯絡及為業務上文書不實登載之犯意聯絡，明知丁○○
    並未在柔寶公司任職，竟由己○○在不詳時間、地點，製作
    丁○○於八十六年度在柔寶公司工作領薪新台幣（下同）六
    十萬元之各類所得扣繳暨免扣繳憑單（下簡稱扣繳憑單）之
    不實業務文書。嗣於同年月十七日，乙○○與丁○○至寶島
    商業銀行雙和分行，由丁○○填寫「新不求人」信用貸款借
    款申請書申請信用貸款，在該申請書上填載於柔寶公司擔任
    經理職務，並行使該不實之扣繳憑單供銀行行員審核，致該
    銀行陷於錯誤，同意貸款三十萬元，丁○○得款後，將詐得
    之現金交由乙○○，嗣由乙○○交庚○○處理，庚○○事後
    則交付二至三萬元之酬金予丁○○。
二、己○○、庚○○及乙○○另於八十七年四月間，透過戊○○
    之居中聯繫，取得丁○○、辛○○（原名謝月娥，平日在新
    竹任清潔工）、甲○○等人之身份證件及印鑑章等資料後，
    己○○、庚○○、乙○○、丁○○承前述之意圖為自己不法
    所有之犯意，與戊○○、辛○○、甲○○共同為意圖為自己
    不法所有之犯意聯絡，並以此為業，由戊○○、己○○、庚○○、乙○○在台北縣永和市○○路一八四號二樓之一虛偽
    設立明人有限公司（下簡稱明人公司），丁○○擔任負責人
    ，辛○○、甲○○擔任股東。嗣於八十七年九月十四日，辛○○、甲○○、丁○○接獲戊○○或乙○○、庚○○、己○○等人之通知後，共同至台北銀行股份有限公司民生分行（
    台北銀行股份有限公司現已更名為台北富邦商業銀行股份有
    限公司，下簡稱台北銀行民生分行），其等佯以明人公司經
    營業務需向該銀行辦理貸款，嗣由丁○○、辛○○、甲○○
    在借據、約定書或保證書等相關文件上簽名蓋章或與銀行職
    員完成對保程序，致該銀行未查，陷於錯誤，誤認明人公司
    因營運所需而申貸，始於同年月十七日同意核撥貸款，其等
    因而先後詐得貸款金額分別為六百五十萬元、二百萬元。其
    等另於同年九月間某日，復至中興商業銀行台北分行（下簡
    稱中興銀行台北分行），以前述之方式，向該銀行詐得二筆
    貸款共計一千四百四十九萬元。丁○○另於同年九月底、十
    一月間，受己○○、庚○○、乙○○等人指示，至台北銀行
    民生分行與該銀行訂立進口融資及委任承兌契約，向該銀行
    借貸款項，金額分別為美金八萬七千七百七十一．六元（折
    合新台幣為二百七十九萬九千零三十六元）、美金五萬八千
    九百四十九．三四元（折合新台幣為一百八十七萬九千八百
    九十四元），其等共同向台北銀行民生分行所詐得之四筆貸
    款共計一千三百十七萬八千九百三十元。
三、前述銀行受騙核撥貸款後，嗣於八十七年十一月間，由戊○○分別交付丁○○一百十萬元、交付辛○○二十萬元及甲○○約三十萬元以為酬謝。其中辛○○之佣金部分，係由己○○開立柔寶公司在中國國際商業銀行永和分行帳戶帳號００
    五０七一號（支票為0000000、0000000號）之
    面額各為十五萬及五萬元支票各一張交予戊○○，戊○○再
    交予辛○○兌領，辛○○始委由不知情之陳美雲（戊○○之
    胞姐），在花蓮縣光豐地區農會帳戶辦理託收提兌現金，辛○○兌領現金後，為答謝戊○○，從中交付五萬元以為酬謝
    ，辛○○因而獲取十五萬元之不法利益。旋於八十八年間，
    明人公司之上開貸款，即未正常繳息或正常償還本金，台北
    銀行民生分行及中興銀行台北分行始知受騙。
四、案經戊○○、辛○○、丁○○自首及法務部調查局花蓮調查
    站移送臺灣花蓮地方法院檢察署檢察官偵查起訴。
    理  由
一、訊據被告丁○○已坦承上開犯行不諱，另被告辛○○大致坦
    承有將身份證及印章交予戊○○作人頭，戊○○並承諾事成
    後會給伊二十萬元，且有至銀行辦貸款，僅辯稱：戊○○當
    時說不會作違法之事，事後也拿到戊○○給我的面額共二十
    萬元之支票二張，但不知道當時伊擔任明人公司股東，也不
    知道至銀行辦明人公司的貸款申請云云。被告甲○○僅坦承
    有將身份證交予戊○○，戊○○並幫伊刻印章，並帶伊去中
    和工廠與被告己○○、庚○○見面，之後戊○○帶伊去銀行
    簽名、蓋章，然辯稱：戊○○向取得伊身份證後，有帶伊去
    看被告己○○、庚○○的事業，以證明確實有做生意，並未
    作違法之事，戊○○並未叫伊作股東，伊在銀行有被一位瘦
    瘦的男子教導要回答銀行行員說伊在作看顧倉庫工作，實際
    上伊沒有作任何工作，但因伊僅國小五年級學歷，看不懂字
    ，所以不知道簽何內容云云。被告己○○、庚○○則矢口否
    認上開犯行，被告己○○辯稱：明人公司之設立伊都不清楚
    ，被告丁○○確實有在柔寶公司擔任送貨員，作了一年左右
    ，後來被告丁○○自行成立明人公司作柔寶公司之代工，成
    為伊的下游工廠，卷附由柔寶公司開出之面額十五萬元及五
    萬元支票各一張，係支付予明人公司之代工費用，並非給辛○○的酬謝，完全不清楚明人公司向銀行貸款之事云云。被
    告庚○○則辯稱：伊對此事完全不清楚，伊僅幫先生己○○
    在柔寶公司發放薪水及代工費及作雜事，開支票也聽己○○
    指示云云。
二、證據能力有無之認定：
（一）被告己○○、庚○○對於被告戊○○、丁○○、辛○○於
      法務部調查局花蓮調查站中所為陳述及被告戊○○、丁○○於偵查中之陳述均不同意作為證據。被告甲○○亦對於
      被告戊○○於調查、偵查中所述不同意作為證據。嗣檢察
      官於準備程序中捨棄以被告辛○○之筆錄作為本件之證據
      方法（見本院(1)卷第一百頁），故在此僅審酌被告戊○○
      、丁○○於調查、偵查中所述有無證據能力。
（二）按檢察官以被告戊○○、丁○○、己○○、庚○○、甲○○等人具共犯關係同時起訴，於刑事訴訟程序上乃屬共同
      被告，依九十二年九月一日修正施行之刑事訴訟法第一百
      五十八條之三規定：「證人、鑑定人依法應具結而未具結
      者，其證言或鑑定意見，不得作為證據。」，第二百八十
      七條之二亦規定：「法院就被告本人之案件調查共同被告
      時，該共同被告準用有關人證之規定。」，亦即應經以證
      人身分訊問並具結，惟查本件於偵查之訊問時間為九十年
      十一月二十日、九十二年八月七日，偵查之訊問時上開規
      定尚未施行，自無從據以命共同被告戊○○、丁○○二人
      以證人身分具結。又參之刑事訴訟法施行法第七條之三但
      書規定：「但修正刑事訴訟法施行前已依法定程序進行之
      訴訟程序，其效力不受影響」意旨，可知在舊法時期已製
      作完成原屬具有證據能力之筆錄，其效力並不受修正之新
      法規定所影響，且該二次訊問亦無任何非法取供之情事，
      故尚未能僅因被告戊○○、丁○○於偵查訊問時，未經具
      結，即予認定不具證據能力。次查，被告戊○○、丁○○
      於調查站所為陳述，若依九十二年二月六日修正公布、於
      同年九月一日施行之刑事訴訟法第一百五十九條第一項規
      定，因屬審判外之陳述不得作為證據，然該等筆錄製作時
      間分別為九十年五月十四日、同年五月十六日、同年八月
      三日、八月二十九日，均係於九十二年九月一日前依法定
      程序進行下所為之訊問，依該法施行法第七條之三但書規
      定，此依法定程序進行之訴訟程序效力不受影響，自均有
      證據能力。
三、認定被告等人有罪之證據：
（一）被告丁○○於本院中以證人身份具結證稱：我於八十七年
      間擔任明人公司董事長，但為人頭，我在柔寶公司從來沒
      有做任何事情。我透過戊○○介紹認識己○○、庚○○，
      我本來是作綁鋼筋的，他們叫我擔任明人公司董事長，然
      後向銀行貸款，他們叫我擔任董事長時，就有說要以公司
      名義向銀行貸款，庚○○、己○○及經理乙○○僅叫我去
      銀行辦貸款簽字，沒有另外作其他的事情。乙○○給我Ｂ
      . Ｂ. ＣＡＬＬ，我平常是在綁鋼筋，如果要我去銀行辦
      事情，他就會聯絡我，我有至台北銀行、中興銀行辦貸款
      各一次，第一次是向寶島銀行貸款三十萬元，當時我原本
      在工地，他把我作成是柔寶公司的職員，然後去寶島銀行
      辦信用貸款，我後來拿現金二萬元，當天是乙○○經理陪
      我去。向台北銀行貸款經過是庚○○、己○○及乙○○聯
      絡我去明人公司，然後再一起去銀行。我去銀行辦理貸款
      時，行員有問問題，但乙○○有教我如何回答，如果我回
      答不出來，乙○○就會在旁幫我回答。我去辦理貸款時，
      大部分都是庚○○、乙○○、己○○他們三人陪我，但己○○比較少，我有將身份證影本、印章、存簿交給庚○○
      、乙○○。我在台北只見過甲○○、辛○○一次面，他們
      也有和我一起去銀行辦貸款，但只有同一次，但哪個銀行
      我忘記了。我當明人公司的董事長時不認識辛○○、甲○○，只有在剛剛所述的銀行中見到他們二人一次，後來我
      總共拿了一百一十萬元左右等語（見本院(2)卷第十八至二
      九頁）。其上開所證，核與被告丁○○於九十二年八月七
      日偵查中所稱：戊○○介紹我當人頭，拿到一百多萬佣金
      ，銀行對保時有在場，庚○○也會在，她先生有時會在。
      庚○○的先生應該是與乙○○經理是一夥的。我的印鑑、
      支票都在庚○○那裡等語一致（見九十年度偵字第三０五
      五號卷第六一頁）。前揭陳述，亦與其於調查站中所供內
      容均相同（見調查卷第七至十一頁），被告丁○○所述均
      屬一致且無瑕疵可指，堪予採信。
（二）被告戊○○於偵查中陳述：我主要是做介紹的工作，介紹
      股東加入，明人公司是假婚紗手套外銷，我介紹丁○○、
      辛○○、甲○○當人頭股東，這些新股東沒有交錢。作股
      東之後，才知道去辦貸款，是庚○○說的，貸款的錢應該
      先進丁○○的帳戶，他們的印鑑等資料均在庚○○手上等
      語（見前開偵查卷第十四、五九頁）。其於調查站中陳稱
      ：約在八十七年間庚○○等透過我本人取得親友丁○○、
      謝月娥、甲○○等人之同意充當人頭，開設以丁○○掛名
      董事之「明人有限公司」，約在八十七年間向中興銀行貸
      款一千五百萬元，在繳息六個月後即宣布倒閉，目前貸款
      已列入呆帳。丁○○有獲得一百萬元，謝月娥及甲○○各
      分得二十五萬至三十萬元，丁○○的一百萬元及甲○○的
      三十萬元如何提兌我不清楚，辛○○的二十萬元係由我大
      姊陳美雲在花蓮縣光豐地區農會之帳戶提兌等詞（見調查
      卷第二至六頁）明確。
（三）被告辛○○於本院中以證人身份證稱：八十七年間我在新
      竹的公司做打掃的工作，八十七年間戊○○介紹我，要我
      拿身分證及印章去，他說要做人頭，但他告訴我沒有犯法
      ，所以我才給他，當時他有說若事成後會給我二十萬元，
      後來有拿到二十萬元的支票，但後來我只十五萬元，另外
      五萬元拿給戊○○，因為我覺得他介紹我這件事情，對我
      不錯，所以我就給戊○○五萬元，我在台北的銀行中有遇
      到丁○○一起辦貸款，是戊○○帶我去辦貸款，辦貸款時
      我只有蓋章，當時有看到丁○○及一位斷臂的男子（指被
      告甲○○），其他另有幾人我不認識，我擔任明人公司股
      東期間，除了到台北辦貸款之外，沒有作任何事情，也沒
      有領明人公司的薪水，因為我不認識庚○○、己○○所以
      我不知道他們有無到場等語（見本院(2)卷第三二、三三頁
      ）。堪認被告辛○○確實至銀行辦貸款並收取不法利益十
      五萬元屬實。
（四）被告甲○○於本院中證稱：八十七年期間身分證有交給戊○○，他找我要身分證說要辦事情，戊○○則幫我刻印章
      。我對被告己○○、被告庚○○有印象，是在中和看過他
      們在作手套，當時是戊○○和我朋友帶我去那裡說不知是
      要投資或是開公司，戊○○說被告己○○有做生意帶我去
      看，證明要身分證確實有在做生意，後來我有去過銀行，
      我在銀行有簽名、蓋章，當時戊○○及其他人叫我這照樣
      作，乙○○也有到銀行。有人說「你只要簽名就好，如果
      有銀行的人問你做什麼，你就說在公司顧倉庫」，但實際
      上我沒有在公司擔任任何職務，因為他們一直拜託我，我
      才這樣做。我看過被告己○○、被告庚○○三次，被告己○○、被告庚○○只是說他們作加工手套的等語（見本院
      卷第一一九至一二三頁）。堪認被告甲○○確實將身份證
      交與戊○○並至銀行辦理貸款，且其於辦貸款前，經戊○○帶至被告己○○、庚○○工廠碰面。
（五）此外，另有印製明人有限公司董事丁○○名片影本一張、
      八十七年三月十七日以丁○○為借款申請人之寶島商業銀
      行信用貸款申請書影本、授信批覆書影本、丁○○八十六
      年一月十二日在柔寶公司領薪六十萬元之各類所得暨免扣
      繳憑單影本、柔寶公司於八十七年間由中國國際商業銀行
      登載曾開出面額各十五萬元（票號：0000000 ）及五萬元
      （票號：0000000 ）支票影本各一張、該銀行客戶資料查
      詢明細表、八十七年十一月二十五日陳美雲在光豐地區農
      會辦理託收0000000、0000000票據明細表二張、光豐地區
      農會之陳美雲帳戶辦理面額十五萬元及五萬元支票之客戶
      往來對帳單、台北縣政府核發明人有限公司之營利事業登
      記證影本、明人有限公司之八十七年二月十二日公司執照
      影本、明人有限公司章程影本、股東名簿、台北銀行股份
      有限公司民生分行之放款主檔明細查詢表中，登載明人有
      限公司歷次貸款之情形、臺灣臺北地方法院債權憑證影本
      及債權表影本、本院函調彰化銀行及寶島銀行函覆資料、
      資金流向表、中興商業銀行台北分行登載明人有限公司之
      授信往來查詢單影本、存款往來對帳單影本、辛○○、己○○個人基本查詢資料、明人公司會議記錄等附卷可稽。
四、被告等人所辯不可採信之理由：
（一）被告辛○○、甲○○部分：被告辛○○自承係因與陳美雲
      熟識始認識其胞弟即被告戊○○，而被告甲○○係經由鄰
      居介紹才認識被告戊○○，堪認其二人原與被告戊○○並
      未熟識，然竟無端將身份證交予平日與其等生活毫無相干
      之人，且同意被告戊○○為其等刻印印章，若非有不法利
      益可圖，其二人豈願甘冒他人以其身份為不法犯行之風險
      ？況且被告辛○○自承當時戊○○有告知要「作人頭」，
      並於事前即稱若事成後會支付二十萬元為酬勞，而被告戊○○亦證稱被告甲○○獲利三十萬元，故被告辛○○、甲○○即已知悉單純借身份證或同意刻印印章可獲取二、三
      十萬元之高額利益，顯有從事非法之行徑。又其二人配合
      被告庚○○、戊○○及乙○○至銀行簽立借據等資料時，
      應均可見斗大之借據等字樣，而銀行行員於進行對保程序
      時，被告甲○○、辛○○竟得以矇騙銀行人員，使銀行順
      利核貸，故其等辯稱不知至銀行係辦貸款等語，顯事後卸
      責之詞，均不足採信。
（二）被告己○○、庚○○部分：
    (1)就以被告丁○○名義向寶島銀行信用貸款六十萬元部分：
      此業經被告即證人丁○○於本院中證稱其並未在柔寶公司
      擔任職務等語明確，雖被告己○○於本院中辯稱：被告丁○○在柔寶公司擔任送貨員云云，然其於偵查中卻陳稱：
      被告丁○○在柔寶公司擔任業務員等語（見九十三年度偵
      緝字第五九號卷第三五頁），惟送貨員與業務員之工作性
      質實有所別，顯見其上開辯解，誠屬可疑，況若被告丁○○確實於柔寶公司任職，為何未見被告己○○舉出相關人
      事資料或被告丁○○為配送貨物之紀錄供本院審酌？又依
      卷附之寶島銀行信用貸款借款申請書上所示，竟填載丁○○為柔寶公司經理，而經理又顯與送貨員或業務員之職務
      大相逕庭，且被告丁○○於該借款申請書上記載聯絡人為
      被告己○○，被告己○○於本院調查時亦坦稱：寶島銀行
      有向伊徵信，伊站在老闆的立場，員工申請信用借款伊當
      然會幫忙，是以，寶島銀行在徵信時，應當對於丁○○是
      否為該公司之經理一事詳加詢問，始得核貸，若被告丁○○僅擔任柔寶公司之送貨員或業務員，於該銀行徵信時，
      被告己○○亦應加以告稱丁○○非經理等語，以維護該公
      司之信譽，然其並未向銀行反應，並使該銀行得以順利核
      貸，顯見被告己○○辯稱丁○○在柔寶公司任職一事，即
      屬子虛，堪認本件係被告丁○○與己○○、庚○○及乙○○共謀，以被告丁○○在柔寶公司擔任經理之不實事項，
      向寶島銀行詐得款項。
    (2)就被告己○○、庚○○共同以虛偽開設明人公司向銀行詐
      領貸款部分：被告丁○○於本院中所證內容（見三、（一
      ）段內容，不另贅述），均核與其於偵查、調查中所述均
      一致，其均指陳被告己○○、庚○○曾帶伊至銀行辦理貸
      款，而被告丁○○所陳亦與被告戊○○於偵查、調查中所
      述大致相符（見三、（二）段之內容，不另贅述）；因被
      告丁○○當時為被告戊○○之妻舅，被告戊○○為丁○○
      之姊夫，其二人仍毫不隱瞞地陳述其等共同之犯行及獲利
      情形，堪認其二人之證詞可信度甚高，尚可採信，故被告
      丁○○、戊○○陳稱被告庚○○、己○○亦參與本件犯行
      等情，應屬可採信。雖被告己○○仍辯稱：明人公司係丁○○所開設，因丁○○原本在柔寶公司擔任送貨員，後來
      自行創業，開立明人公司以作為柔寶公司生產手套之車縫
      及包裝等代工工作，卷附面額十五萬元及五萬元之支票為
      柔寶公司開給明人公司的代工費用，最後貸款之資金流向
      均匯入被告丁○○之明人公司戶頭，顯見本件貸款時與其
      等無關，應為被告丁○○所主導云云，然查，被告丁○○
      在柔寶公司並未擔任何職，業已說明如前，次查，被告己○○於本院中陳稱：「知道丁○○住花蓮，（檢察官問：
      他家住花蓮，怎麼有辦法在台北作代工？）我不知道。柔
      寶公司和明人公司的代工合約差不多一年，這段時間明人
      公司代工的產品曾經有瑕疵，美國公司向我求償，我想向
      丁○○索賠，價額是以百萬計算。明人公司是否專門作代
      工的，我不清楚。（檢察官問：你和他們有幾百萬合約，
      怎麼會不清楚？）我只知道他和我往來的業務，其他業務
      我並不清楚，沒有與明人公司簽訂書面合約，都是和丁○○口頭約定」等語（見本院(2)卷第一三二、一三三頁）。
      故由被告己○○上開陳述可知，若柔寶公司確實與明人公
      司有上百萬元合約之生意往來，且因其主張明人公司之代
      工有瑕疵，想向明人公司索賠，然為何對此攸關柔寶公司
      權益之事項，竟無留下任何書面資料以為賠償之依據，且
      至今未為任何主張？況本件自偵查至審理之期間非短，僅
      於九十四年九月六日提出一張金額為三十五萬元之發票為
      證，其餘之相關資料並未能提出，此顯與常情不符，故上
      開發票是否確實為柔寶公司與明人公司之生意往來憑據，
      誠屬可疑。又查，被告己○○對於卷附支付予被告辛○○
      之面額十五萬元及五萬元之支票各一張，雖辯稱為支付予
      明人公司之代工費用，然依其所述，代工費用以打論計，
      一打之車工代工費用約一百多元（見本院(2)卷第一三四頁
      ），則費用計算下來應非屬整數，然為何二張支票均為整
      數開出？且被告己○○於偵查中辯稱：不知道該二張支票
      付什麼款項等詞（見九十二年度偵緝字第一三六號第三五
      頁），然為何於本院審理時卻陳稱：因偵查當時不記得，
      後來回去查發票才知道云云，惟被告己○○係查何發票？
      又為何未能提出該核對後之發票以實其說？又本件向中興
      銀行台北分行函查之結果，其貸款於八十七年九月十七日
      核撥後存入明人公司000000000000號帳戶內，嗣五百萬元
      隨即領出作定期存款，其餘之部分隨即轉帳取出金額九百
      四十九萬元全數沖償外幣信用狀款項，此有該銀行九十三
      年十二月二日九三興北字第三五五號函及所附資料附卷可
      參（見本院(1)卷第一五二頁）。而本件依明人公司向台北
      銀行民生分行辦理進口融資及委任承兌契約之內容所示，
      係在約定期間及額度內，分次向該行申請開發遠期信用狀
      借款之契約，此有台北富邦商業銀行股份有限公司九十四
      年十月四日九四債字第九四一七０Ｂ０三四０號含所附之
      進口融資及委任承兌契約可茲參照，因被告丁○○僅為一
      綁鋼筋工人，且明人公司並未實質經營任何業務，反觀柔
      寶公司係經營婚紗手套業者，被告己○○亦自承有與國外
      往來交易之情形，則以被告丁○○從事綁鋼筋之工作，如
      何需要如此龐大之貸款資金？故被告己○○、庚○○陳稱
      資金均流向丁○○，貸款與其等無涉等詞，應為事後所虛
      設之詞，均不可採信。而被告庚○○於本院中已自承卷附
      之面額十五萬元及五萬元之支票為其所開出，故其偵查中
      辯稱：伊平日擔任看護工作，對此事並不知情云云，顯屬
      卸責之詞，其陳述既然子虛烏有，所辯亦均不足採信。
（三）綜上所述，被告丁○○業已坦承犯行，而被告己○○、庚○○、辛○○、甲○○等人之辯詞亦不足採信，並有前述
      之證據可茲證明，被告等人之罪證明確，應予依法論科。
五、按刑法上所謂常業犯，指反覆以同種類行為為目的之社會活
    動之職業性犯罪而言，至於犯罪所得之多寡，是否恃此犯罪
    為唯一之謀生職業，則非所問，縱令兼有其他職業，仍無礙
    於該常業犯罪之成立，最高法院八十五年度台上字第五一０
    號判例意旨可茲參照。故核被告己○○、庚○○、丁○○、
    甲○○、辛○○於本件行為時雖仍有其他職業，然其等共同
    虛設明人公司，以向銀行詐領貸款為目的，顯屬反覆以同種
    類行為為目的之職業性犯罪，核其等所為，係犯刑法第三百
    四十條之常業詐欺罪，而被告己○○、庚○○、丁○○另製
    作不實之扣繳憑單，並持以行使，故其等另犯有第二百十六
    條、第二百十五條之行使業務不實文書罪。公訴人雖未論及
    被告庚○○涉有行使業務不實文書罪，然起訴書以記載被告
    庚○○事後交付不法所得二至三萬元予被告丁○○，堪認被
    告庚○○對此應屬知情，起訴書未論以此部分犯行，應屬漏
    載，併予說明。被告己○○、庚○○、丁○○、甲○○、辛○○與同案被告戊○○及乙○○間，就所犯常業詐欺犯行，
    及被告己○○、庚○○、丁○○與乙○○就所犯行使業務上
    不實文書罪間，均有犯意聯絡行為分擔，為共同正犯。被告
    己○○、庚○○、丁○○所犯常業詐欺與行使業務上不實文
    書罪間，有方法結果之牽連關係，為裁判上一罪之牽連犯，
    應從一重論以常業詐欺罪。被告丁○○、辛○○於偵查機關
    未發覺其等犯行前，向法務部調查局自首，應依刑法第六十
    二條規定予以減輕其刑。爰審酌被告己○○、庚○○與被告
    戊○○虛設明人公司，復與被告丁○○、甲○○、辛○○共
    同以虛設之明人公司向銀行貸款，被告己○○、庚○○惡性
    重大，被告辛○○、甲○○、丁○○僅立於配合之地位，且
    非屬本案之主謀，惡性較輕，且另審酌被告己○○、庚○○
    、甲○○犯案後矢口否認犯行，態度不佳，被告丁○○坦承
    犯行，顯有悔悟之心。而被告辛○○坦承大部分犯行，態度
    尚可。及被告己○○、庚○○從中獲利甚鉅，被告丁○○亦
    獲利百萬元，被告甲○○獲利三十萬元，被告辛○○獲得十
    五萬元之不法所得等不同之涉案情節，分別論處如主文所示
    之刑。又被告丁○○、辛○○前未曾受有期徒刑以上刑之宣
    告，有台灣高等被告全國前案紀錄表二紙附卷可稽，其等犯
    罪後已深知悔悟，本院認其二人經此教訓後，當知警惕在心
    ，應無再犯之虞，因認其二人所宣告之刑，以暫不執行為適
    當，併予宣告緩刑三年，以勵來茲而啟自新。
六、被告戊○○經本院通緝中，另行審結。又乙○○（三十九年
    九月十八日生，身份證字號：Ｚ000000000 ，籍設台北縣中
    和市○○○○里○鄰○○街一八０巷五四弄十號四嘍）涉有
    共同常業詐欺及行使業務上不實文書之罪嫌，應另由檢察官
    另行偵查，均附此說明。
據上論斷，應依刑事訴訟法第299條第1項前段，刑法第28條、第
340條、第216條、第215條、第55條、第62條、第74條第1款，罰
金罰鍰提高標準條例第一條前段，判決如主文。
本案經檢察官丙○○到庭執行職務。
中　　華　　民　　國　　94　　年　　11　　月　　9　　日
　　　　　　　　      　臺灣花蓮地方法院刑事第三庭
                            審判長法官  鄭  培  麗
                                  法官  楊  仲  農
                                  法官  鄭  光  婷
上列正本證明與原本無異。
如對本判決不服，應於送達後10日內，向本院提出上訴狀。（應
抄附繕本）
                                 書記官
中　　華　　民　　國　　94　　年　　11　　月　　10　　日
附錄本判決論罪之法律條文：
中華民國刑法第340條：
以犯第三百三十九條之罪為常業者，處一年以上七年以下有期徒
刑，得併科五萬元以下罰金。
中華民國刑法第216條：
行使第二百十條至第二百十五條之文書者，依偽造、變造文書或
登載不實事項或使登載不實事項之規定處斷。
中華民國刑法第215條：
從事業務之人，明知為不實之事項，而登載於其業務上作成之文
書，足以生損害於公眾或他人者，處三年以下有期徒刑、拘役或
五百元以下罰金。
